臺灣苗栗地方法院民事判決　　　　　　　　94年度親字第10號
原　　　告　丁○○
　　　　　　　　　　　一○號一.
 　　　　　　　　　　 八號
被　　　告　甲○○
　　　　　　　　　　　一○號一.
　　　　　　　　　　　七號
上　　　一
特別代理人　丙○○
　　　　　　　　　　　二號
被　　　告　乙○○
　　　　　　　　　　　○巷一號.
　　　　　　　　　　　四號
上列當事人間否認婚生子女事件，本院於民國九十四年六月九日
言詞辯論終結，判決如下：
　　主　文
確認被告甲○○非原告自被告乙○○受胎所生之子。
訴訟費用由被告負擔。
    事　實
壹、原告方面：
一、聲明：求為判決如主文第一項所示。
二、陳述略以：原告與被告乙○○於民國（下同）九十年一月十
    六日結婚，原告並於九十二年五月中旬離家至台東工作，未
    繼續與被告乙○○共同生活，亦未再發生性關係，嗣原告與
    被告乙○○於九十三年四月十六日離婚，而於九十三年十一
    月十八日產下被告甲○○，因受婚生推定而登記為原告與被
    告乙○○之子，惟原告早已和被告乙○○分居多年，被告甲
    ○○實為原告與訴外人邱世熙所生，此有財團法人天主教聖
    馬爾定醫院親子血緣鑑定報告書可證，為此，訴請確認被告
    甲○○非原告自被告乙○○受胎所生之子等語。
三、證據：提出戶籍謄本、被告甲○○之出生證明書、財團法人
　　天主教聖馬爾定醫院親子血緣鑑定報告書等件為證。
貳、被告方面：未於言詞辯論期日到場，亦未提出書狀作何聲明
　　或陳述。
參、本院依職權訊問證人即原告之母陳麗君。
　　理　由
一、按能獨立以法律行為負義務者，有訴訟能力；無訴訟能力人
　　有為訴訟之必要，而無法定代理人，或法定代理人不能行代
　  理權者，其親屬或利害關係人，得聲請受訴法院之審判長，
    選任特別代理人；民事訴訟法第四十五條、第五十一條第二
　　項定有明文。查被告甲○○於九十三年十一月十八日出生，
  　為未滿二十歲之人，無法獨立以法律行為負義務，顯然欠缺
    訴訟能力。惟其生母丁○○為本件之原告，參酌民法第一百
    零六條規定意旨，自不宜再擔任被告甲○○之訴訟代理人。
    又被告甲○○於戶籍登記在案之父親乙○○亦為本件被告，
    且未於本院審理時到庭，自無從擔任被告甲○○之訴訟代理
    人。另依原告起訴之意旨為形式上觀察，證人陳麗君為原告
    之母，對本件之訴訟結果具有法律上之利害關係，故原告請
    求由證人陳麗君擔任被告甲○○之特別代理人，於法有據，
    亦與被告甲○○之利益相符，爰依前揭規定選任陳麗君為被
    告甲○○之特別代理人，合先敘明。
二、原告主張其與被告乙○○於九十年一月十六日結婚，原告並
    於九十二年五月中旬離家至台東工作，未繼續與被告乙○○
    共同生活，嗣原告與被告乙○○於九十三年四月十六日協議
    離婚，而於九十三年十一月十八日產下被告甲○○，因受婚
    生推定而登記為原告與被告乙○○之子，惟原告早已和被告
    乙○○分居多年，被告甲○○實為原告與訴外人邱世熙所生
    等情，業據其提出兩造之戶籍謄本、被告甲○○之出生證明
    書等件為證，並經被告甲○○及訴外人邱世熙於九十四年四
    月十一日自行前往嘉義財團法人天主教聖馬爾定醫院作親子
    血緣檢驗，鑑定結果為被告甲○○與訴外人邱世熙間存有親
    子血緣關係，此有該院親子血緣鑑定報告書一份附卷可佐，
    足以證明被告甲○○係原告自訴外人邱世熙受胎所生，而非
    原告自被告乙○○受胎所生之子女。
三、按妻之受胎，係在婚姻關係存續中者，推定其所生子女為婚
　　生子女；前項推定，如夫妻之一方能證明妻非自夫受胎者，
　  得提起否認之訴；但應於知悉子女出生之日起，一年內為之
    ；民法第一千零六十三條定有明文。次按稱婚生子女者，謂
　　由婚姻關係受胎而生之子女；從子女出生日回溯第一百八十
　  一日起至第三百零二日止，為受胎期間；民法第一千零六十
    一條、第一千零六十二條第一項亦有明白規定。查被告甲○
    ○為原告於九十三年十一月十八日所生，推算其受胎期間仍
    屬於原告與被告乙○○婚姻關係存續中，揆諸前揭規定，雖
    推定為被告乙○○之婚生子女，惟原告於知悉子女出生之日
    起一年內，即於九十四年四月七日起訴請求確認被告甲○○
    非原告自被告乙○○受胎所生，顯未逾一年之法定除斥期間
    ，復衡諸前揭說明，足以證明原告之主張為真實，為此，
    本件請求於法有據，應予准許，爰判決如主文所示。
四、結論：原告之訴為有理由，依民事訴訟法第七十八條，判決
    如主文。
中　　華　　民　　國　　94　　年　　6 　　月　　23　　日
                  家事庭法　官　李麗萍
以上正本係照原本作成。
如對本判決上訴，須於判決送達後廿日內向本院提出上訴狀。
中　　華　　民　　國　　94　　年　　6　 　月　　23　　日
                      　書記官  蕭雅馨
